【裁判字號】    92,訴,2196
【裁判日期】    921211
【裁判案由】    毒品危害防制條例
【裁判全文】
臺灣臺中地方法院刑事判決                        九十二年度訴字第二一九六號
    公  訴  人  臺灣臺中地方法院檢察署檢察官
    被      告  丙○○
    選任辯護人  徐永城律師
右列被告因毒品危害防制條例案件，經檢察官提起公訴（九十二年度偵字第一一二五
○號），本院判決如左：
    主  文
丙○○連續販賣第一級毒品，累犯，處有期徒刑玖年陸月。
扣案之海洛因貳包（驗餘淨重合計零點伍肆公克，包裝重零點陸參公克）均沒收銷燬
之；因販賣第一級毒品所得之新台幣壹萬參仟元沒收之，如全部或一部不能沒收時，
以其財產抵償之。
    事  實
一、丙○○原名廖學明，曾於民國八十五年間因施用煙毒罪及吸用麻醉藥品罪，經臺
    灣高等法院臺中分院分別判處有期徒刑三年二月、三月，定應執行刑為有期徒刑
    三年四月確定，於八十五年七月二十二日入監執行至八十七年四月三日假釋出獄
    ，並於八十八年八月二十日假釋期滿且未被撤銷而視為執行完畢。猶不知悔改，
    復意圖營利而基於販賣第一級毒品海洛因之概括犯意，自九十二年四月初某日起
    至九十二年五月二十九日止，先以三十五公克新台幣（下同）二萬元之價格（每
    ○‧五公克約二百八十六元）向姓名年籍住居所均不詳綽號「阿財」之成年男子
    買入海洛因，再連續以每○‧三～○‧五公克一千元之價格賣給丁○○、乙○○
    、甲○○，以賺取價差，其詳細交易情形為：丁○○與乙○○係合買，每次都
    由丁○○以其使用之0000000000號行動電話或公共電話撥打丙○○供
    販賣海洛因所使用之0000000000號行動電話聯絡，雙方談妥交易內容
    後，即約在臺中市○○區○○路與崇德六路口附近交易，在本件被警查獲前，共
    交易九次（一次買一千元者有六次，一次買二千元者有三次），甲○○於九十
    二年五月二十八日十五時許，以公共電話撥打丙○○所使用之前揭000000
    0000號行動電話聯絡，雙方約在臺中市○○區○○路與崇德五路口之７－
    便利商店前交易，當天丙○○賣海洛因一包約○‧五公克予甲○○，價錢一千元
    。嗣於九十二年五月二十九日二十時許，丁○○因搶奪案件被警查獲後向警察陳
    稱其搶奪之目的是為了購買毒品，並供出毒品之來源，警察乃請丁○○以前揭電
    話聯絡丙○○佯稱欲購買海洛因，而與丙○○約在臺中市○○路與崇德六路口附
    近交易，當日二十一時二十分許，丙○○抵達現場著手與丁○○交易時，旋為在
    場埋伏之警察逮獲，始未得逞，警察並從其左前褲袋內扣得欲賣給丁○○之海洛
    因二包（驗餘淨重合計○‧五四公克，包裝重○‧六三公克），及摩托羅拉牌行
    動電話機具一支（內含有0000000000號ＳＩＭ卡一張）。
二、案經臺中市警察局第二分局報請臺灣臺中地方法院檢察署檢察官偵查起訴。
    理  由
一、右揭事實業據被告丙○○坦承不諱，核與證人丁○○、乙○○在本院結證所述，
    及證人甲○○在警詢中、查獲本案之警員周天麟在檢察官偵訊中所陳述之情節相
    符，此有各該筆錄在卷可佐，又被告供稱其所使用之0000000000號行
    動電話，於前揭販毒時間中，確實與丁○○所陳述用以聯絡被告之000000
    0000號行動電話頻有通話，此有該0000000000號行動電話通聯一
    份在卷可稽（參偵卷第六三～第八四頁），此外，本件復有扣案之海洛因二包及
    被告供販毒所用之前揭行動電話機具一支足憑，而該二包海洛因經送鑑定結果，
    亦認確係海洛因無訛（驗餘淨重合計○‧五四公克，包裝重○‧六三公克），此
    有法務部調查局九十二年八月十八日調科壹字第一二○○一三○九○號鑑定通知
    書一份存卷可考（參偵卷第八八頁）。本件事證明確，被告犯行應堪認定。
二、按海洛因為毒品危害防制條例第二條第二項第一款所列之第一級毒品，本件
    被告原有販賣毒品予丁○○之故意，其犯意並非因警察之設計教唆而挑起，核與
    學理上所謂「陷害教唆」指犯罪行為人原不具犯罪之故意，純因司法警察之設計
    教唆，始萌生犯意進而著手實行犯罪構成要件行為之情形有別（參最高法院九十
    一年度臺上字第一五二三號判決），又本件雖屬誘捕行為，事實上不能完成買賣
    毒品之交易，但被告原有販賣海洛因之犯意，並與丁○○完成買賣海洛因之約定
    ，且為交易依約抵達現場，於客觀上已著手於實施該販賣海洛因之行為，故此次
    之交易行為應以未遂論，販賣毒品固不以販入之後，復行賣出為構成要件，但
    販賣罪之成立，應包含販入、賣出、販入後復行賣出三種，故意圖營利而販入毒
    品，雖未及賣出，仍依販賣既遂罪論處，惟如意圖營利而販入毒品後，分次於第
    一次販賣與他人之行為，乃接續原先販入之犯意而為，不論其出賣之行為屬既遂
    或未遂，應認基於單一犯意之接續行為，不能認係基於概括犯意之連續二行為，
    而以連續犯論處（最高法院九十二年度台上字第二六四一號判決參照），是以被
    告販入海洛因之行為與販入後第一次賣給施元豪、乙○○之行為，應屬接續之一
    行為。
三、核被告所為，係犯毒品危害防制條例第四條第一項之販賣第一級毒品罪（被查獲
    前賣丁○○九次及賣甲○○一次部分）、同條第五項、第一項之販賣第一級毒品
    未遂罪（查獲當天被誘捕之該次）；又被告因販賣海洛因而持有第一級毒品之
    低度行為，為販賣海洛因之高度行為所吸收，不另論罪，被告販賣十一次（十
    次既遂一次未遂）第一級毒品之犯行，時間緊接，方法相同，觸犯構成要件相同
    之罪名，顯係基於概括犯意為之，應依連續犯之規定論以販賣第一級毒品既遂一
    罪，並就罰金刑部分加重其刑（死刑及無期徒刑部分依法均不得加重），起訴
    書於證據並所犯法條欄中第二項雖未載及被告行為亦觸犯毒品危害防制條例第四
    條第五項、第一項之販賣第一級毒品未遂罪（誘捕之該次行為），惟因此部分事
    實業於起訴書之犯罪事實欄中載述明確，本院自應審理並依法予以論處，檢察
    官雖根據丁○○於偵訊中之證述，僅起訴被告於九十二年五月二十九日上午十時
    許及下午三時許，各販賣一次海洛因予丁○○，價錢分別為二千元、四千元，惟
    因證人丁○○在本院為如右揭事實欄所載之陳述，所述且與前揭0000000
    000號行動電話通聯紀錄相符，並經被告自白在卷，其在本院所言顯較詳細完
    整，而堪憑採，因被告未經起訴之七次販賣海洛因予丁○○既遂之行為，與已起
    訴之該二次販賣行為有連續犯之裁判上一罪關係，本院自得併予審理，起訴書
    犯罪事實欄中雖未載及被告販賣海洛因予甲○○之部分，然起訴書於證據並所犯
    法條欄第一項中，已論述該部分，且檢察官於九十二年十一月十一日在本院準備
    程序中，亦當庭補正該部分事實（參本院卷第一○六頁筆錄），是該部分應認為
    業經檢察官起訴，本院自應予以審理，被告於八十五年間，曾因施用煙毒罪及
    吸用麻醉藥品罪，經臺灣高等法院臺中分院分別判處有期徒刑三年二月、三月，
    定應執行刑為有期徒刑三年四月確定，於八十五年七月二十二日入監執行至八十
    七年四月三日假釋出獄，並於八十八年八月二十日假釋期滿且未被撤銷而視為執
    行完畢，此有臺灣高等法院被告全國前案紀錄表在卷可參，其受有期徒刑之執行
    完畢後，五年以內再犯本件有期徒刑以上之罪，為累犯，依刑法第四十七條規定
    ，應就罰金刑部分遞加重其刑，被告稱其係因家庭經濟拮据，家中有年邁母親
    及年幼女兒須其照養，其本身又染上毒癮，不得已才販賣毒品籌湊生活所須在卷
    （參本院卷第一四七頁審判筆錄），本院忖諸被告並無販賣毒品之前科（參臺灣
    高等法院被告全國前案紀錄表）且犯後深具悔意，及其販賣海洛因之次數不多、
    數量甚微、所得亦少，與一般之大毒梟迥異等情，認依「罪刑相當性原則」，如
    逕以最低法定刑量處，客觀上足以引起一般人之同情，實堪憫恕，乃依刑法第五
    十九條之規定酌量減輕其刑，以上就罰金刑之加減部分，先遞加後減之。爰審
    酌被告犯後坦認所為態度良好，深具悔意，所得不多，非大毒梟對社會所造成之
    危害尚非鉅大等一切情狀，量處如主文所示之刑。扣案之海洛因二包（驗餘淨重
    合計○‧五四公克，包裝重○‧六三公克），為本案查獲供販賣用之毒品，依毒
    品危害防制條例第十八條第一項前段規定，應併予宣告沒收銷燬之，而被告因販
    賣海洛因所得之財物一萬元三千元（賣丁○○一千元六次、二千元三次，賣甲○○一千元一次）依同條例第十九條第一項之規定，亦應併予宣告沒收之，如全部
    或一部不能沒收時，以其財產抵償之。另按刑罰法令關於沒收之規定，有採職權
    沒收主義與義務沒收主義，職權沒收係指法院就屬於被告所有並供犯罪所用或因
    犯罪所得之物，仍得本於職權為斟酌沒收與否之宣告，而義務沒收尚可分為絕對
    義務沒收與相對義務沒收，前者指凡法條規定「不問屬於犯人與否，沒收之」者
    屬之，法院就此等之物，無審酌之餘地，除已證明毀滅外，不問屬於犯人與否或
    有無查扣，均應沒收之，後者指供犯罪所用或因犯罪所得，且以屬於被告所有者
    為限始應予沒收，如毒品危害防制條例第十九條一項前段之規定（參最高法院八
    十九年度臺上字第五六○五號判決），茲本件雖扣有供被告販賣海洛因使用之摩
    托羅拉牌行動電話機具一支（內含0000000000號ＳＩＭ卡一張），然
    被告陳稱該支行動電話機具係其綽號「阿強」之友人所有（參本院卷第一四三頁
    審判筆錄），本院認被告既已自白販賣海洛因之行為，當無就該支行動電話機具
    誰屬故為隱瞞之理，且查無該支行動電話機具係屬被告所有之積極證據，被告之
    言應可採信，依前揭說明，該支行動電話機具，尚非能依毒品危害防制條例第十
    九條一項前段之規定併予宣告沒收，附此敘明。
據上論斷，應依刑事訴訟法第二百九十九條第一項前段，毒品危害防制條例第四條第
第一項、第十八條第一項前段、第十九條第一項，刑法第十一條前段、第五十六條、
、第五十九條、第四十七條，判決如主文。
本案經檢察官戊○○到庭執行職務
中      華      民    國    九十二    年     十二     月     十一     日
                              臺灣臺中地方法院刑事第十三庭
                                      審判長法  官  許旭聖
                                            法  官  許月馨
                                            法  官  李秋娟
右正本證明與原本無異。
如不服本判決，應於判決送達後十日內向本院提出上訴狀，上訴於臺灣高等法院臺中
分院( 須附繕本 )。
                                            書記官
中      華      民      國    九十二    年     十二     月     十一     日
附錄論罪科刑法條
毒品危害防制條例第四條
製造、運輸、販賣第一級毒品者，處死刑或無期徒刑；處無期徒刑者，得
併科新台幣一千萬元以下罰金。
製造、運輸、販賣第二級毒品者，處無期徒刑或七年以上有期徒刑，得併
科新台幣七百萬元以下罰金。
製造、運輸、販賣第三級毒品者，處五年以上有期徒刑，得併科新台幣五
百萬元以下罰金。
製造、運輸、販賣專供製造或施用毒品之器具者，處一年以上七年以下有
期徒刑，得併科新台幣一百萬元以下罰金。
前四項之未遂犯罰之。


司法院資訊處製作；財團法人民間司法改革基金會備份。
